臺灣新北地方法院行政訴訟判決　　　　　110年度交字第645號
 
原　　　告　郭恒碩
被　　　告　新北市政府交通事件裁決處

代　表　人　李忠台（處長）

訴訟代理人　黃慧婷律師
 
上列當事人間因交通裁決事件，原告不服被告民國110 年9 月27
日新北裁催字第48-C89A00000號裁決，向本院提起行政訴訟，本
院判決如下：
    主  文
一、原告之訴駁回。
二、訴訟費用新臺幣300 元由原告負擔。
    事實及理由
壹、程序方面：
一、原告不服被告所為道路交通管理處罰條例第8 條之裁決而提
    起撤銷訴訟，依行政訴訟法第237 條之1 ，應適用交通裁決
    事件訴訟程序。本件因卷證資料已經明確，本院依同法第23
    7 條之7 規定，不經言詞辯論，直接裁判。
二、按行政訴訟法第237 條之4 第2 項第1 款、第4 款：「地方
    法院行政訴訟庭收受前條起訴狀後，應將起訴狀繕本送達被
    告。被告收受起訴狀繕本後，應於20日內重新審查原裁決是
    否合法妥當，並分別為如下之處置：一、原告提起撤銷之訴
    ，被告認原裁決違法或不當者，應自行撤銷或變更原裁決。
    但不得為更不利益之處分。四、被告重新審查後，不依原告
    之請求處置者，應附具答辯狀，並將重新審查之紀錄及其他
    必要之關係文件，一併提出於管轄之地方法院行政訴訟庭。
    」，此係新修正行政訴訟法（於民國〈下同〉100 年11月23
    日修正公布），基於交通裁決事件所具質輕量多之特殊性質
    ，並為使法律關係及早確定，於是創設「重新審查」之特別
    救濟機制，而免除訴願之前置程序，使原處分機關能再次自
    我審查原裁決是否合法妥當，滿足依法行政之要求，並可兼
    顧當事人之程序利益，避免當事人不必要之時間、勞力、費
    用之浪費，亦可達成司法資源之有效利用。如原處分機關審
    查結果認原裁決確有違法或不當之情事，自可撤銷或變更原
    裁決，並就同一違規事實為新裁決並為答辯，至於此變更後
    之新裁決如仍非完全依原告之請求處置，依行政訴訟法第23
    7 條之4 第3 項規定之反面解釋，自不應視為原告撤回起訴
    ，管轄法院仍應就原處分機關變更後所為之新裁決及答辯為
    審判對象，繼續進行審理。查被告本以110 年8 月30日新北
    裁催字第48-C89A00000號違反道路交通管理事件裁決書，裁
    處原告罰鍰新臺幣（下同）3,000 元（違規事實：汽車駕駛
    人行駛道路以手持方式使用行動電話進行通話）。嗣原告不
    服，提起行政訴訟，經本院依職權移請被告重新審查後，被
    告乃改以110 年9 月27日新北裁催字第48-C89A00000號違反
    道路交通管理事件裁決書，裁處原告罰鍰3,000 元（違規事
    實：汽車駕駛人行駛道路以手持方式使用行動電話進行有礙
    駕駛安全之行為），而因原告於起訴時即訴請撤銷原裁處之
    處罰內容，故上開新裁決顯非完全依原告之請求處置，依照
    前述說明，本院司法審查之對象自應為被告110 年9 月27日
    新北裁催字第48-C89A00000號違反道路交通管理事件裁決書
    。
貳、實體方面：
一、爭訟概要：
    緣原告於110 年7 月27日16時33分許，駕駛車牌號碼000-00
    00號營業小客車（下稱系爭車輛）而沿新北市○○區○○○
    路0 段○○○○路○○○○○○○○○路0 段0 號前而停等
    號誌時，以手持方式使用行動電話而有礙駕駛安全，適為於
    該處執行交通稽查勤務之新北市政府警察局永和分局交通分
    隊警員目睹，因認其有「汽車駕駛人以手持方式使用行動電
    話有礙駕駛安全之行為者」之違規事實，乃予以攔查，並當
    場填製新北市政府警察局掌電字第C89A00000 號舉發違反道
    路交通管理事件通知單予以舉發，記載應到案日期為110 年
    8 月26日前（原告拒絕簽收，經警員告知應到案時間及處所
    ，且記載於舉發違反道路交通管理事件通知單），並於110
    年7 月28日移送被告處理，原告於110 年7 月28日透過「交
    通違規申訴」系統陳述不服舉發。嗣被告認原告有「汽車駕
    駛人行駛道路以手持方式使用行動電話進行有礙駕駛安全之
    行為」之違規事實，乃依道路交通管理處罰條例第31條之1
    第1 項及違反道路交通管理事件統一裁罰基準表等規定，以
    110 年9 月27日新北裁催字第48-C89A00000號違反道路交通
    管理事件裁決書（下稱原處分），裁處原告罰鍰3,000 元。
    原告不服，遂提起本件行政訴訟。
二、原告起訴主張及聲明：
（一）主張要旨：
   1、原告於110 年7 月27日16時33分許，駕駛系爭車輛行經新
      北市○○區○○○路○0 段○0 號，為新北市政府警察局
      永和分局警員依道路交通管理處罰條例第31條之1 第1 項
      填製C89A30749 號舉發違反道路交通管理事件通知單攔停
      舉發，因原告當場拒收，警員告知應到案之時、地後完成
      送達。嗣被告認原告「駕車有使用行動電話進行通話」之
      違規事實屬實，遂依道路交通管理處罰條例第31條之1 第
      1 項，以原處分裁處罰鍰3,000 元，原告不服，遂提起本
      件行政訴訟。
   2、本件舉發警員根本憑空捏造駕駛人使用手機，尚難單憑舉
      發警員肉眼看見且證據不符之空言指述，認原告有使用行
      動電話進行通話，又本件並無其他證據證明原告有使用行
      動電話進行通話，而原處分認原告有「使用行動電話進行
      通話」而據以裁罰，與法不合，當有違誤。
（二）聲明：原處分撤銷。
三、被告答辯及聲明：
（一）答辯要旨：
   1、按臺北高等行政法院108 年度交上字第304 號判決意旨略
      謂：「被上訴人固於原審審理時陳稱係為關閉鬧鈴提醒云
      云，然駕駛人應隨時注意路況，不容於駕駛行為中片刻以
      手持方式使用行動電話、電腦或其他相類功能裝置，而失
      去注意安全駕駛之行為，以避免影響其他用路人及駕駛人
      本身之道路交通安全。被上訴人既於停等紅燈時以手持方
      式操作行動電話之該等功能，即屬於有礙駕駛安全之行為
      。」，準此以觀，道路交通管理處罰條例第31條之1 之規
      定處罰範圍並不限於使用手機進行通話為限，任何以手持
      方式使用手機之行為均已足評價為系爭規定所指之處罰範
      圍。
   2、再按臺北高等行政法院108 年度交上字第338 號判決謂：
      「．．．汽機車駕駛人違規行為之取締，多係發生於瞬間
      ，通常需由當場執行取締違規員警加以判斷，且必須立即
      為取締作為，是員警目睹違規事實而舉發之交通違規，除
      員警密錄器及監視器外，員警證詞及其他在場員警之證詞
      ，亦可作為證據之用。」。
   3、查警員提供之密錄器內容，可見原告於駕駛中使用手機而
      為警員所當場目睹，雖礙於隔熱紙之特性而無法以秘錄器
      清楚攝得違規事實，然參原告與警員間之對話如下：（「
      TDF-1629-1.mp4」00：01：02-00：01：23 ）
      警員：開車禁止使用手機喔，跟你講一下。來，你的行照
            駕照借我一下。
      原告：不是啊，問題是我沒有講電話啊。
      警員：規定是全程禁止使用，不限於講電話。
      原告：不是啦，他只有說不能拿在…旁邊啊（以手指自己
            右耳，表示接聽之意）
      警員：沒有，他是規定你全程禁止使用，不是規定你只有
            講電話不行。
      原告：不行啦你這樣開罰單我不會簽名啦，因為我沒有拿
            在耳朵旁邊啊。
      由上開對話可知原告當下因誤解法規範之意思而誤認自己
      沒有「將手機拿在耳朵旁邊」之動作即沒有使用手機，然
      其對於自己手持使用手機一事並不否認，堪認原告已經承
      認自己有手持使用手機之違規行為；另舉發警員亦已於職
      務報告中清楚載明其目睹原告開車使用手機之事實，以當
      時原告與警員間之距離，應無誤判之可能，按前開臺北高
      等行政法院108 年度交上字第338 號判決意旨，上述職務
      報告以及原告於採證影片中之自述，應已足資證明違規行
      為確實存在，應無疑義。
   4、再者，原告既為合法考領汽車駕駛執照之人，有駕駛人基
      本資料為憑，且原告為具有正常智識程度之成年人，其對
      上述規定應知之甚詳，並應確實遵守。是原告前揭所述，
      無非單方所執之詞，委無足取。
   5、綜上所述，被告依法裁處，應無違誤。原告之訴為無理由
      。
（二）聲明：原告之訴駁回。
四、爭點：
（一）原告駕駛系爭車輛而是否有原處分所指「汽車駕駛人行駛
      道路『以手持方式使用行動電話進行有礙駕駛安全之行為
      』」之違規事實？
（二）原告以警員並無證據證明而否認本件違規事實，是否足採
      ？
五、本院的判斷：
（一）前提事實：
      爭訟概要欄所載之事實，除原告以警員無證據證明其有「
      使用行動電話進行通話」而否認違規外，其餘事實業據二
      造分別於起訴狀、答辯狀所不爭執，且有舉發違反道路交
      通管理事件通知單影本1 紙、交通違規申訴影本1 份、職
      務報告影本1 份、原處分影本1 紙、汽車車籍查詢影本1
      紙、舉發單明細影本1 紙（見本院卷第59頁、第61頁、第
      71頁、第72頁、第79頁、第81頁、第85頁）、警員採證照
      片及錄影擷取畫面共5 幀（見本院卷第72頁至第75頁）及
      警員採證錄影光碟1 片（置於本院卷卷末存置袋）足資佐
      證，是除原告主張及否認部分外，其餘事實自堪認定。
（二）原告駕駛系爭車輛而確有原處分所指「汽車駕駛人行駛道
      路『以手持方式使用行動電話進行有礙駕駛安全之行為』
      」之違規事實：
   1、應適用之法令：
    ⑴道路交通安全規則第90條第1 項第3 款：
      駕駛人駕駛汽車，除應遵守道路交通標誌、標線、號誌之
      指示，並服從交通指揮人員之指揮外，並應遵守下列規定
      ：三、禁止以手持方式使用行動電話、電腦或其他相類功
      能裝置進行撥接、通話、數據通訊或其他有礙駕駛安全之
      行為。
    ⑵道路交通管理處罰條例第31條之1 第1 項、第5 項：
      汽車駕駛人於行駛道路時，以手持方式使用行動電話、電
      腦或其他相類功能裝置進行撥接、通話、數據通訊或其他
      有礙駕駛安全之行為者，處新臺幣三千元罰鍰。
      第一項及第二項實施及宣導辦法，由交通部定之。
    ⑶汽車駕駛人行駛道路禁止以手持方式使用行動電話相關裝
      置實施及宣導辦法第2 條：
      汽車駕駛人於行駛道路時，禁止以手持方式使用行動電話
      、電腦或其他相類功能裝置，進行撥接、通話、數據通訊
      或其他有礙駕駛安全之行為。警備車、消防車及救護車之
      駕駛人，依法執行任務所必要或其他法令許可者，不在此
      限。汽車駕駛人之車輛，於道路已停車或臨時停車穩妥靜
      止時，得不適用前項規定。
    ⑷違反道路交通管理事件統一裁罰基準及處理細則第11條第
      1 項第1 款：
      行為人有本條例之情形者，應填製舉發違反道路交通管理
      事件通知單（以下簡稱通知單），並於被通知人欄予以勾
      記，其通知聯依下列規定辦理：
      一、當場舉發者，應填記駕駛人或行為人姓名、性別、出
          生年月日、地址、身分證統一編號及車主姓名、地址
          、車牌號碼、車輛種類。被查獲之駕駛人或行為人為
          受處分人時，應於填記通知單後將通知聯交付該駕駛
          人或行為人簽名或蓋章收受之；拒絕簽章者，仍應將
          通知聯交付該駕駛人或行為人收受，並記明其事由及
          交付之時間；拒絕收受者，應告知其應到案時間及處
          所，並記明事由與告知事項，視為已收受。
    ⑸按「本細則依道路交通管理處罰條例第九十二條第四項規
      定訂定之。」、「處理違反道路交通管理事件之程序及統
      一裁罰基準，依本細則之規定辦理。前項統一裁罰基準，
      如附件違反道路交通管理事件統一裁罰基準表。」，違反
      道路交通管理事件統一裁罰基準及處理細則第1 條、第2
      條第1 項、第2 項分別亦有明定，是違反道路交通管理事
      件統一裁罰基準及處理細則即係基於法律之授權所訂定，
      而該處理違反道路交通管理事件之統一裁罰基準（即「違
      反道路交通管理事件統一裁罰基準表」）已考量「違反事
      件」、「法條依據」、「法定罰鍰額度或其他處罰」、「
      違規車種類別或違規情節」、「期限內繳納或到案聽候裁
      決者」、「逾越應到案期限30日內，繳納罰鍰或到案聽候
      裁決者」、「逾越應到案期限30日以上60日以內，繳納罰
      鍰或到案聽候裁決者」、「逾越應到案期限60日以上，繳
      納罰鍰或逕行裁決處罰者」等因素，作為裁量之標準，並
      未違反授權之目的及裁量權之本質，是其不僅直接對外發
      生效力，且被告亦應受其拘束而適用之。
   2、本件之舉發經過，業據舉發警員於前揭職務報告敘明：「
      一、職於110 年7 月27日14時至17時擔服交整勤務，在新
      北市永和區環河西路2 段文化路口執行交通稽查，惟駕駛
      人於16時29分職親眼目睹車號000-0000營業小客車，沿保
      福路3 段右轉環河西路2 段外側車道往保安路方向停等號
      誌時手持使用智慧型手機，職發現該營小客車駕駛行駛過
      程中時，左手握方向盤右手手持智慧型手機於螢幕上使用
      ，該車輛滑行時駕駛仍繼續使用智慧型手機，職先行以拍
      照舉證違規事實後，再上前攔查時要求駕駛路邊停車後，
      現場告知違規事實，該駕駛稱法律規定是禁止撥打電話，
      自己只是使用智慧型手機並不是撥打行動電話。職現場告
      知駕駛，行駛過程中禁止使用，並不以撥打行動電話為限
      ，故現場告知違規事實後現場製單舉發。二、經檢視自身
      數位相機及微型密錄器，該營小客車違反道路交通安全規
      則第39條、第39條之1 均有規定，車窗、擋風玻璃未黏貼
      不透光反光紙，計程車車窗玻璃除依規定標識車號外，並
      不得黏貼不透光之色紙或隔熱紙，導致舉證畫面皆為反光
      。三、職執行勤務時本身就受有相關懲處的責任監督，自
      身不會甘願冒著懲處風險僅為開單就蓄意構陷違規駕駛郭
      男，該駕駛也於違規當日致電警政單位檢舉陳情，為避免
      郭男浪費行政資源，故職先行讓郭男檢視違規過程及相片
      ，郭男發現因自身車輛玻璃隔熱紙反光無法清楚還原違規
      事實後，皆全盤否認自身有駕駛營小客車邊使用智慧型手
      機。四、職親眼目睹郭男駕駛過程中查看手機訊息等情形
      ，有礙駕駛安全之行為範圍，且郭男身為職業駕駛，自身
      駕駛行為本應隨時注意，不容於駕駛行為中查看手機訊息
      等動作，而失去注意安全駕駛之行為，故職才將其攔查後
      依法製單舉發。」，且有前揭警員採證照片及錄影擷取畫
      面足佐；而本件舉發之警員乃係受有專業訓練者，對於執
      行交通勤務所見事項之觀察程度，自遠較一般人更為專注
      ，其所為之舉發自有高度之可信性，又警員執行公務時，
      本身即受有行政懲處責任之監督，衡情警員當不致甘冒上
      開行政懲處之風險，僅為開單即蓄意構陷原告；又審酌本
      件之行為時係夏季7 月之下午4 時29分，且依前開採證照
      片及錄影擷取畫面所示，應屬視距良好之際，而系爭車輛
      係行駛於外側車道，警員則位於路側人行道，二者之間並
      無遭阻擋，是警員憑肉眼應可辨認原告之本件違規事實；
      再者，本院亦查無任何證據足資證明本件有何虛構事實而
      違法舉發之情事，是上開職務報告之內容即核無不可採信
      之理，是原告駕駛系爭車輛行駛於道路上而有「以手持方
      式使用行動電話進行有礙駕駛安全之行為」一事，堪認屬
      實，則被告據之乃以原處分裁處原告前揭處罰內容，觀諸
      前開規定，依法洵屬有據。
（三）原告以警員並無證據證明而否認本件違規事實，不足採：
   1、本件舉發違反道路交通管理事件通知單所載之違規事實係
      「汽車駕駛人以手持方式使用行動電話有礙駕駛安全之行
      為者」，尚非認其有「汽車駕駛人以手持方式使用行動電
      話進行通話」之違規行為，雖被告110 年8 月30日新北裁
      催字第48-C89A00000號違反道路交通管理事件裁決書，原
      載違規事實為「汽車駕駛人行駛道路以手持方式使用行動
      電話進行通話」，但業據被告以原處分將違規事實更正為
      「汽車駕駛人以手持方式使用行動電話有礙駕駛安全之行
      為」，是原告以警員無證據證明其有「使用行動電話進行
      通話」而否認違規，自無足採。
   2、又本件係違反道路交通管理處罰條例第31條之1 第1 項，
      經警員攔停而為之「當場舉發」（參照違反道路交通管理
      事件統一裁罰基準及處理細則第10條第2 項第1 款），並
      非依道路交通管理處罰條例第7 條之2 第1 項第7 款所為
      之「逕行舉發」，自不以有科學儀器取得證據資料（例如
      ：照片、錄影）證明其行為違規為必要，是縱然由警員所
      為之採證照片及錄影畫面因隔熱紙反光致未能清楚顯示原
      告之違規事實，然如上開所述，仍無礙本件違規事實之認
      定。
（四）本件判決基礎已經明確，兩造其餘的攻擊防禦方法及訴訟
      資料經本院斟酌後，核與判決結果不生影響，無一一論述
      之必要，一併說明。
（五）本件第一審裁判費為300 元，所以確定第一審訴訟費用額
      為300 元，由原告負擔。
六、結論：原處分並無違誤，原告訴請撤銷為無理由，應予駁回
    。
中    華    民    國    110   年    11    月    26    日
                  行政訴訟庭  法  官  陳鴻清
一、上為正本係照原本作成。
二、如不服本判決，應於判決送達後20日內，向本院提出上訴狀
    並表明上訴理由（原判決所違背之法令及其具體內容或依訴
    訟資料可認為原判決有違背法令的具體事實），其未載明上
    訴理由者，應於提出上訴後 20 日內向本院補提理由書（上
    訴狀及上訴理由書均須按他造人數附繕本，如未按期補提上
    訴理由書，則逕予駁回上訴），並應繳納上訴裁判費新臺幣
    750 元。
                              書記官  李玉秀      
中    華    民    國    110   年    11    月    26    日